ACORDAO-COMPLETO-2350652

ACÓRDÃO DE RELAÇÃO

ACÓRDÃO DE RELAÇÃO 950/2019 ATA 13/2019 - PLENÁRIO

Acórdão 950/2019-TCU-Plenário
	Considerando que os presentes autos cuidam de monitoramento das determinações proferidas pelos itens 9.2 e 9.3 do Acórdão 2592/2018-TCU-Plenário no bojo da representação, com pedido de cautelar suspensiva, formulada pela Escala Comunicação & Marketing Ltda. sobre possíveis irregularidades na Concorrência 1/2018 conduzida pelo então Ministério da Cultura (MinC) sob o valor total previsto de R$ 20.000.000,00 para a contratação de serviços de publicidade prestados por intermédio de agência de propaganda, tendo os aludidos itens 9.2 e 9.3 do Acórdão 2.592/2018 sido prolatados nos seguintes termos:
" (...) 9.2.  determinar, nos termos do art. 71, IX, da CF88 e do art. 45 da Lei nº 8.443, de 1992, que, no prazo de 15 (quinze) dias contados da ciência deste Acórdão, o Ministério da Cultura adote as medidas cabíveis para a anulação da Concorrência nº 01/2018, com todos os atos subsequentes, devendo informar o TCU sobre o resultado dessas medidas no prazo de 30 (trinta) dias contados da ciência deste Acórdão;
	9.3. determinar, nos termos do art. 43 da Lei nº 8.443, de 1992, que, nas próximas licitações com objeto similar ao da Concorrência nº 1/2018, o Ministério da Cultura promova os estudos técnicos detalhados com o intuito de prevenir a deficiência na definição dos percentuais de valoração das propostas de preços no referido certame, considerando, entre outros critérios, a análise das peculiaridades das ações de publicidade previstas, com a avaliação da representatividade do volume de investimento em veiculação frente ao valor contratual total estimado, além dos valores adotados em contratos anteriores firmados pelo próprio órgão, caso avaliados positivamente em face do interesse público, e em contratos firmados por outras instituições públicas similares com o mesmo perfil nas ações de publicidade a serem contratadas, em atenção ao princípio da motivação insculpido no art. 2º da Lei n.º 9.784, de 1999;"
	Considerando que, em suas respostas, a atual Secretaria Especial de Cultura (antigo Ministério da Cultura) apresentou os esclarecimentos e os documentos sobre a anulação da aludida concorrência, em cumprimento ao referido item 9.2 do Acórdão 2.592/2018, ao passo que assinalou a vigência do correspondente contrato até 27/4/2019, ao aludido item 9.3 do Acórdão 2.592/2018, salientando que não subsistiria a previsão de nova licitação, pois os serviços de publicidade seriam prestados no âmbito dos contratos ora em vigor junto ao Ministério da Cidadania, como sucessor dos antigos Ministérios do Desenvolvimento Social, da Cultura e do Esporte;
Considerando que, em seu parecer acostado à Peça 65, a unidade técnica propôs considerar atendida a determinação proferida pelo item 9.2 do Acórdão 2.592/2018 e não susceptível de monitoramento a determinação prolatada pelo item 9.3 do Acórdão 2.592/2018;
Considerando, no entanto, que, ante as possíveis prorrogações dos contratos destinados a atender a referida secretaria, a unidade técnica sugeriu o envio de ciência ao órgão federal sobre a necessidade de realização de estudos técnicos para a definição dos percentuais de valoração das propostas de preços das licitantes, avaliando, entre outros critérios, as peculiaridades das ações de publicidade previstas, o volume de investimento em veiculação frente ao valor contratual total estimado, os valores adotados em contratos anteriormente firmados pelo próprio órgão e pelas outras instituições públicas similares, com o mesmo perfil, nas ações de publicidade a serem contratadas, em respeito, assim, ao princípio da motivação insculpido no art. 2º da Lei n.º 9.784, de 1999;
Considerando, contudo, que se faz necessária a adoção de providências internas com vistas a prevenir as ocorrência de falhas semelhantes nos atuais e futuros certames ou contratos públicos, além das eventuais prorrogações, devendo o TCU enviar a devida determinação ao órgão sucessor do Ministério da Cultura, em vez do suscitado envio de ciência, para a adoção das correspondentes medidas;
Os Ministros do Tribunal de Contas da União, reunidos em Sessão de Plenário, ACORDAM, por unanimidade, nos termos do art. 143, V, "a", do Regimento Interno do TCU, aprovado pela Resolução nº 246, de 2011, em considerar cumprida a determinação proferida pelo item 9.2 do Acórdão 2592/2018-TCU-Plenário, sem prejuízo de retificar a determinação prolatada pelo item 9.2 do referido Acórdão 2.592/2018, e proferir, assim, as determinações abaixo assinaladas:
1. Processo TC-Processo 020.089/2018-0 (REPRESENTAÇÃO) 
	1.1. Apensos: TC-Processo 035.427/2018-3 (SOLICITAÇÃO) .
	1.2. Interessado: Tribunal de Contas da União.
	1.3. Órgão: então Ministério da Cultura.
	1.5. Relator: Ministro-Substituto André Luís de Carvalho.
	1.6. Representante do Ministério Público: não atuou.
	1.7. Unidade Técnica: Secretaria de Controle Externo de Aquisições Logísticas (Selog) .
	1.8. Representação legal:
	1.8.1. Lucia Helena Fernandes Campolina entre outros, representando o então Ministério da Cultura; 
	1.8.2. Bruno Ferreira de Sousa Silva (OAB/DF 43.052) , representando a Agencia Nacional de Propaganda Ltda. 
	1.9. Determinar, nos termos do art. 43 da Lei nº 8.443, de 1992, em retificação à determinação prolatada pelo item 9.3 do Acórdão 2592/2018-TCU-Plenário, que, nas próximas licitações ou mesmo no aproveitamento de contratos públicos anteriores com objeto similar ao da Concorrência nº 1/2018, o Ministério da Cidadania, como sucessor do Ministério da Cultura, entre outros órgãos federais, promova os estudos técnicos detalhados sobre a eventual deficiência na definição dos percentuais de valoração das propostas de preços no referido certame ou contrato aproveitado, avaliando, entre outros critérios, a análise das peculiaridades das ações de publicidade previstas, com a apuração da representatividade do volume de investimento em veiculação frente ao valor contratual total estimado, além dos valores adotados em contratos anteriores firmados pelo próprio órgão, original ou sucessor, se avaliados positivamente em face do interesse público, e em contratos firmados por outras instituições públicas similares, com semelhante ou idêntico perfil, nas ações de publicidade a serem contratadas, em respeito, assim, ao princípio da motivação insculpido no art. 2º da Lei n.º 9.784, de 1999.
	1.10. determinar que a unidade técnica adote as seguintes medidas:
	1.10.1. envie a cópia do presente Acórdão, acompanhado do parecer da unidade técnica, ao Ministério da Cidadania, como sucessor do Ministério da Cultura, para ciência e adoção das providências cabíveis em cumprimento ao item 1.9 deste Acórdão; e 
	1.10.2 arquive o presente processo, dispensando a unidade técnica de promover o monitoramento da determinação ora prolatada pelo item 1.9 deste Acórdão.

então Ministério da Cultura.

Tribunal de Contas da União.

ANDRÉ DE CARVALHO

Não atuou.

REPRESENTAÇÃO (REPR)

Secretaria de Controle Externo de Aquisições Logísticas (Selog).